【裁判字號】    92,易,1095
【裁判日期】    920530
【裁判案由】    贓物
【裁判全文】
臺灣高雄地方法院刑事判決                        九十二年度易字第一九五號
    公  訴  人  臺灣高雄地方法院檢察署檢察官
    被      告  甲○○
右列被告因贓物案件，經檢察官提起公訴（九十二年度偵字第四五七三號），本院判
決如左：
    主  文
甲○○收受贓物，處拘役貳拾日，如易科罰金以參佰元折算壹日。
    事  實
一、甲○○曾於民國（下同）八十九年間因偽造文書案件，經臺灣臺南地方法院於八
    十九年十二月二十二日判處有期徒刑十月，緩刑三年確定，現仍於緩刑期間。
二、甲○○係高雄縣岡山鎮明峰理髮院之服務生，明知綽號「阿忠」之不詳姓名年籍
    之成年男子所持有之諾基亞八三一０機型行動電話（序號0000000000
    00000號）一支，係來源不明之贓物（該行動電話原係乙○○所有，九十一
    年十一月十五日六時許，乙○○將該行動電話置於李榮郎所有車牌號碼ＴＰ－七
    七三五號自用小客車內，停放在台南市○區○○○路三段二五六號旁失竊，以下
    簡稱系爭行動電話），竟基於收受贓物之犯意，於九十一年十一月十五日六時許
    後之某日某時，在高雄市○○路與大順路口，自「阿忠」處收受系爭行動電話供
    己使用，以抵償「阿忠」所積欠之鐘點費新台幣（下同）一千八百元。嗣於九十
    二年一月二十五日十九時四十分許，經警在高雄市○○區○○街三十巷二十弄二
    號十二樓之一住處查獲，並在甲○○身上起出系爭行動電話。
三、案經台南市警察局第一分局報請臺灣臺南地方法院檢察署檢察官呈請臺灣高等法
    院檢察署檢察長核轉臺灣高雄地方法院檢察署檢察官偵查起訴。
    理  由
一、訊據被告甲○○矢口否認有何收受贓物之犯行，辯稱︰系爭行動電話是「阿忠」
    交給我用以抵償鐘點費一千八百元的，我不知道是贓物云云。經查：
（一）系爭行動電話確係乙○○所有，九十一年十一月十五日六時許，乙○○將該行
      動電話置於李榮郎所有車牌號碼ＴＰ－七七三五號自用小客車內，停放在台南
      市○區○○○路三段二五六號旁失竊等情，業據被害人乙○○證述明確（見警
      卷第四頁至第六頁），並有贓物認領保管單一紙在卷可稽（見警卷第七頁），
      足見系爭行動電話確係贓物無訛。
（二）被告迭於警訊、偵查及本院審理中均供稱：「我與『阿忠』不熟，這次是他第
      二次買我的鐘點，因他沒有錢付我鐘點費，所以才拿系爭行動電話給我，用以
      抵償其所積欠之鐘點費一千八百元，且我知道系爭行動電話價值一定超過一千
      八百元，為了不想損失鐘點費一千八百元，才會收受系爭行動電話等語。」（
      見警卷第一、二頁、臺灣臺南地方法院檢察署九十二年度偵字第一八九七號偵
      查卷九十二年一月二十六日訊問筆錄、本院九十二年五月二十二日審判筆錄）
      ，準此，被告既與「阿忠」不熟，卻仍因系爭行動電話價值超過鐘點費一千八
      百元而予以收受，足見被告顯有贓物之認識。
（三）按行動電話雖未如同汽車般有車牌、來源證件及行車執照，然買賣行動電話仍
      有銷售發票、出廠證明等資料可資查核，此乃一般之經驗法則，被告係高職畢
      業，乃身心健全、智識程度達一般普通人標準之成年人，對此經驗法則自難諉
      為不知，參以被告自承並未要求「阿忠」出示系爭行動電話之銷售發票、原廠
      證明等資料（見臺灣臺南地方法院檢察署九十二年度偵字第一八九七號偵查卷
      九十二年一月二十六日訊問筆錄），嗣並將系爭行動電話之外殼由深藍色改為
      紅色（見警卷第六頁反面），足見被告係為逃避警方之查緝始為如上之舉措，
      益徵被告自「阿忠」處收受系爭行動電話之時，明知系爭行動電話係失竊之贓
      物，且有收受贓物之犯意甚為明灼。
（四）綜上所述，被告所辯顯係事後卸責之詞，不足採信，事證明確，其犯行堪以認
      定。
二、按「法院之審判，固應以起訴之犯罪事實為範圍，但於不妨害事實同一之範圍內
    ，仍得自由認定事實，適用法律。而所謂事實同一，指刑罰權所以發生之原因事
    實係屬同一而言，非謂罪名或犯罪之構成要件同一，亦非謂全部事實均須一致。
    申言之，起訴書所指之罪名，對於審判上無拘束之效力，祇須其基本社會事實相
    同，縱令行為之程度有所差異，亦無礙其犯罪事實之同一性，仍得自由認定事實
    ，變更檢察官所認之罪名，而適用刑罰。」，最高法院八十八年台非字第三四七
    號判決意旨可資參照。核被告所為，係犯刑法第三百四十九條第一項之收受贓物
    罪，公訴人認被告前開所為係犯刑法第三百四十九條第二項之故買贓物罪嫌，尚
    有誤會，惟因起訴書犯罪事實欄已就被告收受贓物之事實詳予載述，且二者之基
    本社會事實同一，本院自應予以審理，並逕依刑事訴訟法第三百條之規定變更起
    訴法條，併予敘明。審酌被告因一時失慮，收受贓物，致罹刑章，系爭行動電話
    （價值一萬元）業經被害人乙○○領回，及其犯罪之動機、目的、智識程度（高
    職畢業）、所生之危害、犯後雖否認犯行，惟態度尚稱良好等一切情狀，爰量處
    如主文所示之刑，並諭知易科罰金之折算標準。
據上論斷，應依刑事訴訟法第二百九十九條第一項前段、第三百條，刑法第三百四十
九條第一項、第四十一條第一項前段，罰金罰鍰提高標準條例第一條前段、第二條，
判決如主文。
本案經檢察官吳協展到庭執行職務。
中      華      民      國    九十二    年      五      月    三  十    日
                                      臺灣高雄地方法院刑事第二庭
                                          法  官  孫  啟  強
右正本證明與原本無異。
如不服本判決，應於判決送達後十日內，向本院提出上訴狀。
                                          書記官  盧  雅  婷
中      華      民      國    九十二    年      五      月    三  十    日
附錄本判決論罪科刑之法條：
刑法第三百四十九條：
收受贓物者，處三年以下有期徒刑、拘役或五百元以下罰金。
搬運、寄藏、故買贓物或為牙保者，處五年以下有期徒刑、拘役或科或併科一千元以
下罰金。
因贓物變得之財物，以贓物論。


司法院資訊處製作；財團法人民間司法改革基金會備份。
